【裁判字號】    89,易,754
【裁判日期】    890930
【裁判案由】    違反毒品危害防制條例
【裁判全文】
臺灣屏東地方法院刑事判決                          八十九年度易字第七五四號
    公  訴  人  臺灣屏東地方法院檢察署檢察官
    被      告  余麗萍原名甲.
右列被告因違反毒品危害防制條例案件，經檢察官提起公訴（八十九年度毒偵字第八
四八號），本院判決如左：
     主  文
余麗萍施用第一級毒品，累犯，處有期徒刑壹年；又施用第二級毒品，累犯，處有期
徒刑拾月。應執行有期徒刑壹年捌月。
     事  實
一、余麗萍（原名甲○○）曾於民國八十六年間，因違反麻醉藥品管理條例案件，經
    本院判處有期徒刑八月確定，於八十七年十二月二十八日執行完畢。又其前因施
    用毒品案件，經送觀察、勒戒、強制戒治，後交付保護管束期滿，未經撤銷保護
    管束，由臺灣屏東地方法院檢察署檢察官於八十八年十二月十七日以八十八年度
    戒毒偵字第一六四號為不起訴處分確定在案。詎其又（一）基於施用第一級毒品
    海洛因之犯意，於八十九年一月三十一日凌晨零時四十分許（採尿時）回溯四十
    八小時內之某時，在屏東縣境內施用海洛因一次；（二）基於施用第二級毒品安
    非他命之犯意，於八十九年一月三十日深夜時分，在屏東縣佳冬鄉○○路二九九
    巷七一號友人住處，施用安非他命一次，嗣於八十九年一月三十日下午十一時二
    十分許，為警在佳冬鄉○○路二九九巷七一號旁盤查，帶回警所採尿送驗呈嗎啡
    及甲基安非他命陽性反應而查獲。而余麗萍上開施用毒品行為，亦經本院裁定令
    入戒治處所施以強制戒治（八十九年度毒聲字第一二六一、一二八八號）。
二、案經高雄市政府警察局楠梓分局報請臺灣屏東地方法院檢察署檢察官偵查起訴。
     理  由
一、訊據被告余麗萍坦承於前揭時、地施用安非他命之犯行，惟矢口否認施用海洛因
    之行為，辯稱：伊可能是因為吸到友人吸食摻有海洛因香煙之二手煙，導致尿液
    呈嗎啡陽性反應云云。經查，將被告尿液先後送高雄市立凱旋醫院以免疫學分析
    法及GC/MS方法檢驗；送臺灣檢驗科技股份有限公司初步以EIA酵素免疫分析法，
    復以GC/MS氣相層析/質譜儀法為確認檢驗結果，甲基安非他命及嗎啡均呈陽性反
    應，有該院、公司之檢驗報告各一份附卷可稽。按嗎啡進入人體後，水解還原成
    嗎啡，再循嗎啡之代謝方式排出體外，百分之五十以上於八時小時以內自尿中排
    出，至二十四小時，排出約百分九十，但四十八小時後仍有微量可檢出，行政院
    衛生署藥物食品檢驗局（七三）藥檢壹字第三○二二一號及（七八）藥檢壹字第
    ○一五四三六號函釋甚明。另吸入含有煙毒之二手煙，在文獻上雖尚無能否由尿
    液中檢驗出含有煙毒反應之研究報告，然臺北榮民總醫院毒品藥物諮詢中心認若
    依目前針對被動吸入大麻之研究報告所示，一般吸食方式之二手煙，並不會使免
    疫抗體方法之檢驗呈陽性反應，且法務部調查局依檢驗煙毒案件之經驗研判，亦
    認若非長時間與吸食者共處於狹小之密閉空間，復直接相向存心大量吸入吸毒者
    所呼出之煙氣，以二手煙中可能存在之低劑量煙毒，應不致在尿液中檢驗出煙毒
    反應，分別經臺北榮民總醫院毒品藥物諮詢中心八十一年四月六日另案覆臺灣高
    等法院高雄分院八十一高分刑處字第四四六四號函及法務部調查局八十三年發技
    一字第一九六○號函釋明無訛。前揭檢驗報告指被告尿液檢驗結果呈嗎啡陽性反
    應，參酌被告避重就輕以現場有友人吸食摻有海洛因之香煙置辯，堪認被告所施
    用者確為海洛因無疑。揆諸前揭說明，足認被告於八十九年一月三十一日凌晨零
    時四十分許（採尿時）回溯四十八小時內之某時曾施用海洛因，殆無疑義。再被
    告前因施用毒品案件，送觀察、勒戒、強制戒治，後交付保護管束期滿，未經撤
    銷保護管束，由臺灣屏東地方法院檢察署檢察官於八十八年十二月十七日以八十
    八年度戒毒偵字第一六四號為不起訴處分確定在案，其於五年內再予施用毒品，
    經本院裁定令入戒治處所施以強制戒治，亦有各該不起訴處分書及裁定書可憑，
    事證明確，犯行均堪認定。
二、核被告所為，係犯毒品危害防制條例第十條第一項、第二項之施用第一級、第二
    級毒品罪。所犯上開二罪，犯意各別，行為互殊，罪名有異，應予分論併罰。其
    持有毒品行為，應為施用之高度行為所吸收，均不另論罪。又查被告曾於八十六
    年間，因違反麻醉藥品管理條例案件，經本院判處有期徒刑八月確定，於八十七
    年十二月二十八日執行完畢，有臺灣屏東地方法院檢察署刑案資料查註紀錄表及
    本院全國前案紀錄表可按，其於五年內再犯本件有期徒刑以上之罪，為累犯，應
    依刑法第四十七條加重其刑。爰審酌被告前即曾因施用毒品經戒治後為不起訴處
    分，仍不知悛悔，意志不堅，復予施用，且施用毒品流弊所及，危害甚鉅，非可
    輕縱，惟念坦承部分犯行等一切情狀，各量處如主文所示之刑，並定應執行之刑
    。
據上論斷，應依刑事訴訟法第二百九十九條第一項前段，毒品危害防制條例第十條第
一項、第二項，刑法第十一條前段、第四十七條、第五十一條第五款，判決如主文。
本案經檢察官薛水生到庭執行職務。
中      華      民      國    八十九      年      九    月    三十    日
                                      臺灣屏東地方法院刑事第二庭
                                          法  官    蔡憲德
右正本證明與原本無異。
對於本判決如有不服應於收受送達後十日內向本院提出上訴書狀上訴於台灣高等法院
高雄分院並按他造當事人之人數附具繕本。
                                          書記官    林鴻仁
中      華      民      國      八十九      年      九    月    三十    日
附錄本案論罪科刑法條
毒品危害防制條例第十條第一項、第二項
施用第一級毒品者，處六月以上五年以下有期徒刑。
施用第二級毒品者，處三年以下有期徒刑。


司法院資訊處製作；財團法人民間司法改革基金會備份。
